臺灣高等法院刑事判決　　　　　　　　96年度上訴字第3614號
上　訴　人
即　被　告　甲○○
上列上訴人因偽證案件，不服臺灣板橋地方法院96年度訴字第15
77號，中華民國96年6月27日第一審判決（起訴案號：臺灣板橋
地方法院檢察署95年度偵字第19810號、96年度偵字第6847號）
，提起上訴，本院判決如下：
    主  文
原判決關於甲○○部分撤銷。
甲○○證人，於檢察官偵查時，於案情有重要關係之事項，供前
具結，而為虛偽陳述，累犯，處有期徒刑伍月，減為有期徒刑貳
月又拾伍日。
    事  實
一、甲○○因偽造有價證券案經臺灣臺北地方法院民國88年度訴
    字第3號判處有期徒刑3年10月，經本院90年度上訴字第2277
    號駁回上訴確定，於92年12月2日縮短刑期假釋出監，94年3
    月17日保護管束期滿視為執行完畢。
二、緣胡玉君（經處有期徒刑3月，如易科罰金，以銀元3百元折
    算1日，緩刑2年確定）基於重利之概括犯意，在臺北縣三重
    市○○路169-1號4樓內，於附表所示之時間，趁韋小蓮（經
    判處有期徒刑4月，緩刑2年確定）、甲○○急需用錢之際，
    分別貸予渠等如附表所示之金錢，並以貸予新台幣（下同）
    1萬元收取每10日1000元之利息（即月息30分），先扣除利
    息後交付如附表所示之金額予韋小蓮、甲○○，而由基於共
    同犯意聯絡之廖錦明（經處拘役50日，如易科罰金，均以銀
    元3百元折算1日，緩刑2年確定），負責幫忙填寫各項借款
    資料，以此方式取得與原本顯不相當之重利。俟因韋小蓮、
    甲○○不堪利息重擔，遂向警方報案，嗣警方於95年6月22
    日16時15分許，持臺灣板橋地方法院核發之搜索票在上址搜
    索而查獲，並扣得本票12張、帳冊1本、名片1盒、身分證影
    本4張、照片8張及現金45,000元。詎料韋小蓮、甲○○於95
    年7月19日上午10時19分許，在臺灣板橋地方法院檢察署第
    203偵查庭，於95年度偵字第15483號檢察官偵查時，均居證
    人之地位，於案情有重要關係之事項，供前具結（起訴書誤
    載為供後具結），證稱渠係參與胡玉君所成立之合會，渠等
    未向胡玉君借款等語，而為虛偽陳述。致臺灣板橋地方法院
    檢察署檢察官對胡玉君、廖錦明所涉重利案件為不起訴處分
    確定。嗣經臺灣板橋地方法院檢察署檢察官就韋小蓮、甲○
    ○對胡玉君、廖錦明提出之重利告訴案件簽分誣告調查時，
    韋小蓮、甲○○始自白上開偽證犯行，臺灣板橋地方法院檢
    察署檢察官並據以對胡玉君、廖錦明起訴重利罪嫌，併同審
    理。
三、案經臺灣板橋地方法院檢察署檢察官自動舉發偵查起訴。
    理  由
一、按同案被告胡玉君、廖錦明就上開重利犯行，前雖經臺灣板
    橋地方法院檢察署檢察官以95年度偵字第15483號為不起訴
    處分確定。惟該案同案被告胡玉君於偵查中供稱：互助會會
    單上人名「阿英」電話號碼00000000號係同案被告韋小蓮一
    節，經查該電話號碼係證人戴天良所申請，裝設地址在臺北
    縣三重市○○路205巷1號2樓客廳，非屬同案被告韋小蓮使
    用，業據證人戴天良於95年度偵字第19180號誣告案件95年9
    月28日檢察官訊問時證述在卷。又被告甲○○與同案被告韋
    小蓮亦於同上誣告案件95年9月7日檢察官訊問時自白偽證等
    情不諱，合於刑事訴訟法第260條之情形，檢察官再予起訴
    自屬合法，本院自得予以受理，合先敘明。
二、原審訊據同案被告胡玉君、廖錦明對上開重利犯行；同案被
    告韋小蓮及被告甲○○對上開偽證犯行，均坦承不諱，並有
    扣案本票12張、帳冊1本、名片1盒、身分證影本4張、照片8
    張、臺灣板橋地方法院檢察署95年度偵字第15483號95年7月
    19日訊問筆錄、證人結文等件在卷足資佐證。
三、於本院審理時，被告甲○○辯稱：伊向錢莊借錢，去向中和
    分局檢舉，他被抓到後，因為手上有我們的借據、本票，本
    來以為不會跟他們一起開庭，法院問伊是否跟他的會，伊就
    跟著胡玉君說，會單都是胡玉君提供的。當時我們對法律不
    了解，所以才簽切結書，偵訊時為了保障自己的生命安全，
    伊怕胡玉君對伊的安全有威脅，所以才照胡玉君的話來說，
    當時胡玉君在庭外帶了30幾人。那是胡玉君教我們這樣講，
    後來他有承認借錢給我們。會單是胡玉君提供的，我們沒有
    參與會，是胡玉君要我們這樣說的。伊在中和分局所言是實
    話，第2次開庭也是這樣說，是因為和錢莊一起在法庭碰面
    ，怕他報復，所以才配合胡玉君這樣說。會單也不是伊提供
    的，是胡玉君提供的，會單上面也沒有寫伊的名字。第1次
    開庭時，中和分局的員警跟伊說不會與胡玉君、廖錦明一起
    開庭，結果第2次開庭時，就碰在一起，胡玉君就叫伊要這
    樣說，不然他們有30幾個人在外面等。伊確實是向胡玉君借
    錢，因為伊檢舉他才會被中和分局抓到，因為韋小蓮借很多
    錢付不出來，伊只有向胡玉君借3萬元且已經還給胡玉君了
    ，是韋小蓮要伊一起去檢舉的云云（見本院96年11 月7日審
    理筆錄）。或稱：伊向錢莊借錢，去向中和分局檢舉，他被
    抓到後，因為手上有我們的借據、本票，本來以為不會跟他
    們一起開庭，法院問伊是否跟他的會，伊就跟著胡玉君說，
    會單都是胡玉君提供的云云；或稱因為韋小蓮借很多錢付不
    出來，伊只有向胡玉君借3萬元且已經還給胡玉君了，是韋
    小蓮要伊一起去檢舉的云云，前後所供，或稱尚有借據、本
    票在錢莊之手而不得不附合之語，或稱伊只有向胡玉君借3
    萬元且已經還給胡玉君云云，已見矛盾，且其稱第2次開庭
    時，就碰在一起，胡玉君就叫伊要這樣說，不然他們有30幾
    個人在外面等云云，衡其既有能力檢舉犯罪，竟不當庭向檢
    察官或法院請求保護，猶附合錢莊出為虛偽之供詞，顯不可
    採。本件事證明確，被告犯行均堪以認定。
三、核被告甲○○所為，係犯刑法第168條之偽證罪。被告甲○
    ○受徒刑執行完畢後，5年內故意再犯有期徒刑以上之本罪
    ，為累犯，應依刑法第47條第1項規定加重其刑。又被告甲
    ○○於所虛偽陳述關於同案被告胡玉君、廖錦明重利案件裁
    判確定前自白犯行，應依刑法第172條規定減輕其刑，並先
    加後減其刑。
四、原審據以論罪科刑，固無不當，惟查被告犯罪於96年4月24
    日以前，合於中華民國96年罪犯減刑條例之第2條第1項第3
    款、第7條之減刑條件，原審未及斟酌，尚有未當。被告上
    訴指摘因受迫為虛偽之供述，原判決量刑不當，雖無理由，
    然原判決既有前開可議之處，自應由本院予以撤銷改判。爰
    審酌被告犯罪之動機、目的、手段、所生危害等一切情狀，
    量處如主文第2項所示之刑。
五、又被告犯罪於96年4月24日以前，合於中華民國96年罪犯減
    刑條例之第2條第1項第3款、第7條之減刑條件，因減輕其刑
    2分之1。
據上論斷，應依刑事訴訟法第369條第1項前段、第364條、第299
條第1項前段，刑法第168條、第47條第1項、第172條，中華民國
96年罪犯減刑條例之第2條第1項第3款、第7條，判決如主文。
本案經檢察官呂建昌到庭執行職務。
中　　華　　民　　國　　96　　年　　11　　月　　29　　日
　　　　　　　　　刑事第七庭審判長法　官　黃麗生
　　　　　　　　　　　　　　　　  法　官　許宗和
　　　　　　　　　　　　　　　　  法　官　江國華
以上正本證明與原本無異。
如不服本判決，應於收受送達後10日內向本院提出上訴書狀，其
未敘述上訴之理由者並得於提起上訴後10日內向本院補提理由書
（均須按他造當事人之人數附繕本）。
                                  書記官  陳玉嬋
中　　華　　民　　國　　96　　年　　11　　月　　29　　日
附錄本案論罪科刑法條全文：
刑法168條：
於執行審判職務之公署審判時或於檢察官偵查時，證人、鑑定人
、通譯於案情有重要關係之事項，供前或供後具結，而為虛偽陳
述者，處7年以下有期徒刑。
附表:
┌──┬───────┬─────┬──────┬────┐
│編號│  時      間  │ 借款金額 │  實拿金額  │ 借款人 │
├──┼───────┼─────┼──────┼────┤
│ 1  │  95年2月間   │  3萬元   │  2萬7000元 │ 韋小蓮 │
├──┼───────┼─────┼──────┼────┤
│ 2  │  95年4月7日  │  1萬元   │    9000元  │ 韋小蓮 │
├──┼───────┼─────┼──────┼────┤
│ 3  │  95年4月24日 │  2萬元   │  1萬8000元 │ 韋小蓮 │
├──┼───────┼─────┼──────┼────┤
│ 4  │  95年4月27日 │  3萬元   │  2萬7000元 │ 甲○○ │
├──┼───────┼─────┼──────┼────┤
│ 5  │  95年5月6日  │  2萬元   │  1萬8000元 │ 韋小蓮 │
└──┴───────┴─────┴──────┴────┘
